臺灣臺中地方法院刑事判決　　　　　　　　　　　　九十三年度訴字第一三五六號
　　公　訴　人　臺灣臺中地方法院檢察署檢察官
　　被　　　告　壬○○
　　選任辯護人　謝英吉
右列被告因毒品危害防制條例等案件，經檢察官提起公訴（九十三年度偵字第七七六
六、九三一九、九三二五號），及移
三年度他字第三九四號），本院判決如左：
    主  文
壬○○收受贓物，累犯，處有期徒刑柒月；扣案黃可誠、呂明俊所有之國民身分證上
換貼之壬○○照片貳幀均沒收。又連續販賣第一級毒品，累犯，處無期徒刑，褫奪公
權終身；扣案之第一級毒品海洛因（合計驗餘淨重柒點公克、純度陸點陸肆％
、純質淨重貳點陸玖公克）均沒收銷燬之、扣案供前開第一級毒品海洛因包裝用之外
包裝袋只（空包裝總重壹點零肆公克）均沒收之、扣案ＩＮＮＯＳＴＲＥＡＭ行動
電話壹支沒收、販賣第一級毒品所得新臺幣陸萬玖仟元沒收之，如全部或一部不能沒
收時，以其財產抵償之。又連續轉讓第一級毒品，累犯，處有期徒刑壹年拾月。應執
行無期徒刑，褫奪公權終身。扣案黃可誠、呂明俊所有之國民身分證上換貼之壬○○
照片貳幀均沒收、扣案之第一級毒品海洛因（合計驗餘淨重柒點公克、純度陸
點陸肆％、純質淨重貳點陸玖公克）均沒收銷燬之、扣案供前開第一級毒品海洛因包
裝用之外包裝袋只（空包裝總重壹點零肆公克）均沒收之、扣案ＩＮＮＯＳＴＲＥ
ＡＭ行動電話壹支沒收、販賣第一級毒品所得新臺幣陸萬玖仟元沒收之，如全部或一
部不能沒收時，以其財產抵償之。
    犯罪事實
一、壬○○曾因違反槍砲彈藥刀械管制條例案件，經臺灣南投地方法院以八十八年度
    訴字第一七三號判決判處有期徒刑十月確定，甫於民國八十九年十二月十日縮刑
    期滿而執行完畢。詎猶不知悔改，於九十三年二月中旬，在臺中市○區○○○路
    附近，明知居住豐原之不詳姓名年籍綽號「阿信」之成年男子所持有黃可誠、呂
    明俊所有之國民身分證各一張，係來源不明之贓物（實係黃可誠、呂明俊二人分
    別於不詳時、地所遺失者），竟仍予同時收受，並基於變造國民身分證之犯意，
    於同年四月間某日，在其位於臺中市○區○○○路八六號七樓之四五室居住處內
    ，將前開黃可誠、呂明俊二人之國民身分證，同時換貼其本人照片各一幀而變造
    之，足以生損害於黃可誠、呂明俊及戶政機關對於國民身分證管理之正確性；惟
    均尚未持以使用。
二、壬○○綽號為「阿松」、「松哥」，詎為圖謀厚利，竟基於意圖販賣第一級毒品
    海洛因賺取差額營利之概括犯意，於不詳時間、地點，向不詳姓名年籍之成年人
    購得第一級毒品海洛因（數量不詳）後，即以其所有行動電話門號000000
    0000號、0000000000號作為聯絡工具，並以高於販入之價格，連
    續多次為下列販賣第一級毒品海洛因之行為：(一)自九十三年一月底起，至同年四
    月三日止，約每隔二至三日，由甲○○以其所有行動電話門號00000000
    00號撥打壬○○所有行動電話門號0000000000號，二人相約在臺中
    市○街道○路旁，甲○○再以每次新臺幣（下同）一至二千元不等價格，向壬○○購買約可摻入一至二支香菸內吸食之份量之第一級毒品海洛因數次（甲○○施
    用毒品犯行業由檢察官另行偵辦），壬○○因而獲取共計三萬元之代價。(二)自九
    十三年三月中旬起，至同年四月七日止，由乙○○以其所有行動電話門號000
    0000000號或0000000000號撥打壬○○所有行動電話門號00
    00000000號或0000000000號，二人相約在臺中市街道○路旁
    或乙○○位於臺中市○○區○○路三一三號三樓住處，乙○○再以每次一至二千
    元不等價格，向壬○○購買不詳份量之第一級毒品海洛因（乙○○施用毒品犯行
    業由檢察官另行偵辦），共計七次，壬○○因而獲取共計一萬元之代價。(三)自九
    十三年三月初起，至同年三月底止，約每隔一星期，由己○○以其所有行動電話
    門號0000000000號、0000000000號或其女友所有行動電話
    門號0000000000號撥打壬○○所有行動電話門號000000000
    0號或0000000000號，二人相約見面後，己○○即以每次一千元之價
    格，向壬○○購買約可摻入一支香菸內吸食之份量之第一級毒品海洛因，共計四
    次（己○○施用毒品犯行業由檢察官另行偵辦），壬○○因而獲取共計四千元之
    代價。(四)自九十三年三月初起，至同年四月初止，由丙○○以其所有行動電話門
    號0000000000號撥打壬○○所有行動電話門號0000000000
    號或0000000000號，二人相約在丙○○位於臺中市○○區○○路一段
    一０三號住處，丙○○再以每次一萬元之價格，向壬○○購買約可摻入十支香菸
    內吸食之份量之第一級毒品海洛因（丙○○施用毒品犯行業由檢察官另行偵辦）
    ，共計四次，而丙○○因身上現金不足，遂僅付共計二萬五千元予壬○○，尚積
    欠一萬五千元。
三、壬○○另基於轉讓第一級毒品海洛因之概括犯意，於九十三年四月十二日及同年
    月十四日，分別在由南投縣埔里鎮開往臺中之車內及臺中縣太平市○○街附近，
    連續二次無償轉讓每次約０．四公克之第一級毒品海洛因予其友人庚○○施用（
    庚○○施用毒品犯行業由檢察官另行偵辦）。
四、嗣於九十三年四月十五日下午四時許，經警持搜索票在臺中市○區○○○路八六
    號七樓之四五室查獲，並扣得壬○○所有之第一級毒品海洛因（合計驗餘淨重七
    ．三三公克、純度三六．六四％、純質淨重二．六九公克）、供前開第一級毒品
    海洛因包裝用之外包裝袋三只（空包裝總重一．０四公克）、經變造之黃可誠、
    呂明俊所有國民身分證各一張及ＩＮＮＯＳＴＲＥＡＭ行動電話一支（中華電信
    行動電話門號0000000000號）。
五、案經臺中市警察局移送臺灣臺中地方法院檢察署檢察官偵查起訴暨同署檢察官移
    送併案審理。
    理  由
一、右揭犯罪事實一部分，業據被告壬○○於本院審理時坦承不諱，且經被害人黃可
    誠及呂明俊之兄呂明岳於警詢中指述及證述明確，並有被告換貼其照片而變造之
    黃可誠、呂明俊國民身分證各一張扣案足憑；又該二張國民身分證經送請內政部
    警政署刑事警察局鑑驗結果，認：1.送鑑黃可誠身分證上相片四周有破壞、切割
    之痕跡，膠膜上有鋼印痕跡，相片上卻無，判有變造之虞。2.送鑑呂明俊身分證
    上相片四周有破壞、切割之痕跡，判有變造之虞。有該局九十三年八月三日刑鑑
    字第０九三０一三三０一五號鑑驗通知書一紙在卷可考；是被告所犯此部分犯行
    事證已臻明確，應依法論科。另按連續犯之所謂出於概括犯意，必須其多次犯罪
    行為自始均在一個預定犯罪計畫以內，出於主觀上始終同一犯意之進行，若中途
    另有新犯意發生，縱所犯為同一罪名，究非連續其初發的意思，即不能成立連續
    犯，最高法院九十三年度臺上字第三一二號判決參照。查被告前於九十二年九月
    間，在南投縣魚池鄉大雁村大雁巷三一之五號住處前拾獲蔡文彰所有之國民身分
    證一張，予以侵占入己後，換貼自己之照片加以變造，並於九十二年十一月十一
    日晚上十時十分許，於南投縣草屯鎮○○路二三○號九樓之七為警查獲時，其因
    另案通緝中，為隱匿真實身分，在警方偵訊時出示上開變造之蔡文彰國民身分證
    而行使之犯行，業經臺灣南投地方法院於九十三年十二月二十七日以九十三年度
    訴字第七一三號判決判處有期徒刑四月，有該份判決書在卷足參；而本件被告收
    受黃可誠、呂明俊國民身分證後加以變造之犯行，係於九十三年四月間某日，距
    其前開變造蔡文彰國民身分證之犯罪時間，已相隔七個月之久，且觀被告取得他
    人國民身分證之途徑，二者亦不相同，是本件被告變造黃可誠、呂明俊國民身分
    證之犯行，與前開變造蔡文彰國民身分證之犯行，應無連續犯之裁判上一罪關係
    ，附此敘明。
二、訊據被告壬○○對於右揭犯罪事實二部分均矢口否認，辯稱：伊並未販賣第一級
    毒品海洛因予甲○○、乙○○、己○○及丙○○等人，伊有分別和甲○○、乙○○、己○○共同出資前往員林向年約四十餘歲，綽號「福義」之人購買過毒品；
    另外己○○每次向伊要毒品，伊有給他，但並未向他收錢；而伊雖曾二、三次將
    半錢的一半之海洛因交付丙○○，但伊並未向丙○○索取代價，是丙○○自行交
    付一次五千元給伊，伊並無營利意圖等語。經查：
（一）右揭事實業據證人甲○○於警詢中證述：「我是向綽號『松哥』壬○○購買毒
      品海洛因，我是從九十三年一月份開始向他購買的，一直買至九十三年四月三
      日。平均約二至三天向他購買一次，每次約一千元至二千元不等之海洛因一小
      袋，約可以摻入一至二支的香煙內吸食的份量。我不記得向他購買幾次了，大
      約有十多次，總共花費約三至四萬元。每次均是使用我的行動電話00000
      00000撥打『松哥』的行動電話0000000000和他約在臺中市○
      道路旁見面，然後在道路邊當場交易毒品海洛因。」等語（詳九十三年度偵字
      第七七六六號偵查卷第三九頁）；證人乙○○於警詢中證述：「我分別向綽號
      『嫂子』的女子及綽號『松哥』的男子所購買的。我是打電話0000000
      000、0000000000給綽號『嫂子』的女子或打她的女兒『阿芳』
      0000000000和綽號『嫂子』聯絡。另外我是打000000000
      0及0000000000與『松哥』的男子聯絡，然後在約定的地方購買，
      每次均是購買一、二千元的海洛因．．．。．．．。『松哥』則是約在臺中市
      街道路邊，有時也會送到我家，每次均是他本人和我見面交易的。我均各向他
      們購買過七、八次。時間約在九十三年三月中旬至今開始向他們購買，均各花
      費約一萬元左右。」等語（詳九十三年度偵字第七七六六號偵查卷第四六頁）
      ；證人己○○於警詢中證述：「（問：你所吸食之毒品係向何人購買？如何購
      買？）向壬○○（綽號松哥），我每一次都是以一千元購買約一支香煙的量的
      海洛因。（問：你向壬○○購買過幾次毒品海洛因？）約三次左右。正確時間
      我不記得了，只記得都是在九十三年三月份，交易地點都是在我目前居住，都
      是他親自親手交給我的。」（詳九十三年度偵字第七七六六號偵查卷第五四頁
      ）等語；證人丙○○於警詢及偵查中均證述：「．．．另外我還有在九十三年
      三月初向壬○○購買過毒品海洛因，約每十天購買一次，每次約購買半錢（新
      臺幣一萬元），購買至九十三年四月初約購買過四、五次。每次均是他送到我
      家給我。」（詳九十三年度他字第一二九四號偵查卷第一五、二一頁）等語明
      確，且有被告所有之第一級毒品海洛因（合計驗餘淨重七．三三公克、純度三
      六．六四％、純質淨重二．六九公克）、供前開第一級毒品海洛因包裝用之外
      包裝袋三只（空包裝總重一．０四公克）及被告用以聯繫毒品交易使用之ＩＮ
      ＮＯＳＴＲＥＡＭ行動電話一支（中華電信行動電話門號000000000
      0號）扣案足資佐證。
（二）又查，證人甲○○、乙○○、己○○三人於本院審理時雖均翻異前詞，改證述
      均係無償自被告處受讓第一級毒品海洛因，並非金錢交易等語，而證人丙○○
      則證述：被告雖有交付伊毒品四次，但均未向伊要錢，係伊主動將二萬五千元
      交付被告等語，惟證人甲○○等四人前開迥異於警詢中之證詞，經比較渠等先
      後供述與其他事證相互結合運用之可信情況擔保程度，認渠等事後於本院審理
      中之證詞尚乏更為可信之旁證以供審認，應認係迴護被告之詞。蓋渠等於本院
      審理中既均證述渠等於警詢中之證詞，確均為渠等所親自陳述（詳本院卷第三
      六八、二九七、三０二、三六二頁），是該些不利被告之證詞，亦顯非出於強
      暴、脅迫、利誘、詐欺或其他不正方法所取得；且按刑事訴訟法第一百五十九
      條之二規定：「被告以外之人於檢察事務官、司法警察官或司法警察調查中所
      為之陳述，與審判中不符時，其先前之陳述具有較可信之特別情況，且為證明
      犯罪事實存否所必要者，得為證據。」，參以證人甲○○、乙○○、己○○於
      警詢中對於被告身旁常有綽號「阿九」辛○○之小弟聽從被告差遣，且渠等均
      係撥打行動電話0000000000號或0000000000號與被告聯
      繫毒品交易事宜，佐以卷附之監聽譯文等事證，因確較渠等於審判中之證述，
      具有較可信之特別情況，且為本件證明犯罪事實之存否所必要，本院認渠等於
      警詢中所為之證述，均得採為認定犯罪事實之證據。
（三）再查，本件被告販賣第一級毒品予證人甲○○、乙○○、己○○及丙○○等人
      ，係渠等彼此間偶而互供有無之零星交易，在性質上本無須使用任何販賣工具
      ，亦無須記帳冊，且其交易時間短暫，或僅須數秒之時間，交易方法簡單隱密
      ，通常在不易為人注意之場所（如街道路旁）一手交錢，一手交貨，交易對象
      單純如熟識之單一友人，交易時未必有他人在場知悉其事，亦無所謂犯罪之被
      害人，在被告堅不承認其犯行之情況下，若非警方事先獲知情報而埋伏於交易
      現場當場查獲，否則，應僅能在事後依據購買者之供出來源作為認定事實之主
      要依據；又購買者對於購買毒品之次數、數量及金額，因時間久遠，或有記憶
      不清或模糊之陳述，惟仍無礙於認定被告販賣毒品海洛因之事實，是基於罪疑
      唯輕原則，本院乃依證人甲○○、乙○○、己○○及丙○○四人於警詢或本院
      審理中證述渠等為購買毒品海洛因所交付予被告每次金額、次數、總價款等各
      項陳述，採最有利被告之認定，認定證人甲○○共交付被告三萬元，證人乙○○共交付被告一萬元，證人己○○共交付被告四千元，而證人丙○○則共僅交
      付被告二萬五千元，尚欠餘款一萬五千元。
（四）近年來毒品之濫用，危害國民健康與社會安定日益嚴重，治安機關對於販賣或
      施用毒品之犯罪行為，無不嚴加查緝，各傳播媒體對於政府大力掃毒之決心亦
      再三報導，已使毒品不易取得且物稀價昂等情觀之，苟被告於買賣之過程中無
      利可圖，縱屬至愚，亦無甘冒被取締移送法辦判處重刑之危險而平白從事海洛
      因買賣之理，是其販入之價格必較其出售之價格為低，而有從中賺取買賣價差
      牟利之意圖及事實，應屬合理認定；又販賣毒品海洛因係違法行為，非可公然
      為之，而海洛因亦無公定價格，係可任意分裝增減分量，且每次買賣之價格、
      數量，亦隨時依雙方之關係深淺、資力、需求量、對行情之認知、來源是否充
      裕、查緝是否嚴緊、購買者被查獲時供述購買對象之可能風險之評估等因素，
      而異其標準，機動調整，非可一概論之。從而販賣之利得，除經被告坦承犯行
      或價格、數量俱臻明確外，委難察得其交易實情，然販賣者從價差或量差中牟
      利，方式雖異，惟其販賣行為在意圖營利則屬同一。從而，舉凡有償交易，除
      足以反證其確係另基於某種非圖利本意之關係外，通常尚難因無法查悉其販入
      價格，做為是否高價賣出之比較，諉以無營利之意思而阻卻販賣犯行之追訴。
      另被告與甲○○、乙○○、己○○及丙○○四人均非屬至親故舊，實不可能甘
      冒重典，按同一價格轉售而毫無利得可獲，足見被告所販入海洛因之價格必較
      其所欲賣出之價格低廉，而有從中賺取買賣差價牟利之營利意圖甚明。綜合前
      情，本案事證已臻明確，被告上開辯詞，顯係臨訟杜撰卸責之詞，不足採信；
      其前揭販賣第一級毒品海洛因犯行，洵堪認定。
三、右揭犯罪事實三部分，業據被告於偵查中及本院審理時坦承不諱，核與證人庚○○於警詢、偵查中及本院審理時證述之情節大致相符；又按毒品危害防制條例第
    八條之轉讓毒品罪，係指無償讓與者而言，若以償債或作為勞務之報酬而抵作工
    資，則屬販賣，最高法院九十一年度臺上字第四三五六號裁判要旨參照；本件證
    人庚○○雖於警詢時證述：「（問：你所吸食之毒品係向何人購買？如何購買？
    ）是壬○○免費給我的，因為我的車子借他使用約三天。他給我二次（每一次的
    份量約可以讓我注射二次）。」等語；惟據被告於偵查中辯稱：伊確實有無償提
    供第一級毒品海洛因給庚○○施用，伊是免費提供海洛因給庚○○施用，他因為
    跟伊在一起，所以車子是他和伊一起使用，並不是伊提供他海洛因之代價等語，
    且另按所謂販賣行為，須以營利之意思而販入或賣出，方足構成。倘於有償讓與
    他人之初，係基於營利之意思，並著手實施，而因故無法高於購入原價出售，最
    後不得不以原價或低於原價讓與他人時，仍屬販賣行為。苟始終無營利之意思，
    縱以原價或低於原價有償讓與他人，即難謂為販賣行為，僅得以轉讓禁藥罪論處
    ，最高法院九十二年度臺上字第三四四號裁判要旨參照。是被告將第一級毒品海
    洛因連續二次交付予證人庚○○施用，應非基於營利之意思為之，且縱證人庚○○於警詢中前開所述屬實，亦難認被告借用證人庚○○之車輛使用，所取得相當
    於租金之利益，必然高於被告所交付予證人庚○○海洛因毒品之原價，因認被告
    所涉此部分犯行，應僅得以轉讓第一級毒品罪論處，附此敘明。被告所涉此部分
    犯行，罪證明確，其連續轉讓第一級毒品罪行亦堪予認定。
四、(一)按刑法上之贓物罪，原在防止因竊盜、詐欺，侵占各罪被奪取或侵占之物難於
    追及或回復，故其前提要件，必須犯前開各罪所得之物，始得稱為贓物，最高法
    院四十一年度臺非字第三六號判例參照。本件被告自綽號「阿信」之成年男子處
    所收受之黃可誠與呂明俊之國民身分證，既均係被害人黃可誠與呂明俊二人所遺
    失之物，而為該綽號「阿信」之成年男子拾得後予以侵占入己，被告自該綽號「
    阿信」之成年男子處予以收受後，復逕自以換貼其照片之方式，加以變造，核其
    此部分犯行所為，係犯刑法第三百四十九條第一項之收受贓物罪及同法第二百十
    二條之變造特種文書罪；被告同時收受及同時變造黃可誠與呂明俊二人之國民身
    分證之行為，均屬同時收受及同時變造不同被害人之特種文書，侵害數個人法益
    ，均係一行為觸犯數罪名，分別為想像競合，各應從一重處斷（最高法院七十三
    年度臺上字第三六二九號判例參照）。再被告所犯收受贓物及變造特種文書罪間
    ，有方法、目的之牽連關係，為牽連犯，應依刑法第五十五條之規定，從一重之
    收受贓物罪處斷。公訴人雖僅就被告變造特種文書之犯行提起公訴，然檢察官就
    犯罪事實一部起訴者，其效力及於全部，本件被告收受贓物部分之犯罪事實，與
    前揭論罪科刑之變造特種文書部分，有牽連犯之關係，已如前述，本院自應就屬
    於裁判上一罪之收受贓物部分一併加以裁判。(二)按海洛因依其成癮性、濫用性及
    對社會危害性之程度，已為毒品危害防制條例第二條第二項第一款規定列為第一
    級毒品，依法不得持有、轉讓、販賣。被告壬○○販賣第一級毒品海洛因予甲○○、乙○○、己○○及丙○○，復轉讓第一級毒品海洛因予庚○○，核其所為分
    別係犯毒品危害防制條例第四條第一項之販賣第一級毒品罪及同條例第八條第一
    項之轉讓第一級毒品罪。又公訴人起訴事實雖未敘及被告販賣第一級毒品予丙○○之犯行，然該部分事實與公訴人起訴販賣第一級毒品之犯罪事實既具有連續犯
    之裁判上一罪關係，應為起訴效力所及，自應在本院所得審理之範圍，附此說明
    。又檢察官移送併辦部分（即九十三年度偵字第一二八０八號及九十三年度他字
    第三九四號）與本件起訴之犯罪事實同一或具有裁判上一罪關係，為起訴效力所
    及，本院自得併予審究。再被告販賣第一級毒品、轉讓第一級毒品前持有第一級
    毒品之低度行為，應各為販賣第一級毒品及轉讓第一級毒品之高度行為所吸收，
    均不另論罪。再被告先後多次販賣第一級毒品、多次轉讓第一級毒品之犯行，均
    時間緊接，各犯構成要件同一之罪名，顯係各基於概括犯意反覆為，均應依連續
    犯之規定，各論以販賣第一級毒品罪及轉讓第一級毒品罪，並依法加重其刑（因
    販賣第一級毒品罪之法定本刑為死刑、無期徒刑，被告此部分犯行依法不得加重
    ，僅就被告轉讓第一級毒品犯行加重）。(三)被告所犯上開毒品危害防制條例第四
    條第一項之販賣第一級毒品罪、同條例第八條第一項之轉讓第一級毒品罪及刑法
    第三百四十九條第一項之收受贓物罪三罪，犯意各別，罪質互殊，應予分論併罰
    。末查被告前曾因違反槍砲彈藥刀械管制條例案件，經臺灣南投地方法院以八十
    八年度訴字第一七三號判決判處有期徒刑十月確定，甫於八十九年十二月十日縮
    刑期滿而執行完畢，有臺灣臺中地方法院檢察署刑案資料查註紀錄表及臺灣高等
    法院被告全國前案紀錄表各一份附卷可稽，被告前受有期徒刑執行完畢，於五年
    以內再犯本件有期徒刑以上之三罪，為累犯，均應依刑法第四十七條規定加重其
    刑（指收受贓物犯行）或遞加重其刑（指轉讓第一級毒品犯行；因販賣第一級毒
    品罪之法定本刑為死刑、無期徒刑，被告此部分犯行依法不得加重）。爰審酌被
    告平日之素行，前有毒品前科，猶不知警惕，犯罪之動機、目的僅為圖得一己之
    厚利，販賣、轉讓毒品期間之長短、次數，販賣毒品流通毒品之管道對社會治安
    、經濟所生危害甚鉅，變造他人國民身分證，擾亂社會秩序，及其犯後對販賣毒
    品犯行，猶設詞置辯，全無悔意等一切情狀，分別量處如主文所示之刑，並依刑
    法第五十一條第四款之規定，定其應執行刑為無期徒刑，另依刑法第三十七條第
    一項之規定，對被告宣告褫奪公權終身，以示懲儆。
五、(一)扣案黃可誠、呂明俊所有之國民身分證上換貼之被告壬○○照片二幀，係被告
    所有，且供犯罪所用之物，爰依刑法第三十八條第一項第二款規定宣告沒收。(二)
    扣案之被告所有第一級毒品海洛因（合計驗餘淨重七．三三公克、純度三六．六
    四％、純質淨重二．六九公克）均為查獲供販賣用之毒品，應依毒品危害防制條
    例第十八條第一項前段之規定宣告沒收銷燬之；又依毒品危害防制條例第十八條
    第一項之規定，得諭知沒收並銷燬之者，以查獲之毒品及專供製造或施用毒品之
    器具為限，並不及於毒品之外包裝。本件經查獲之供前開第一級毒品海洛因包裝
    用之外包裝袋三只（空包裝總重一．０四公克）既與毒品分別鑑秤其重量，與毒
    品即無難以析離而無法個別宣告沒收之情事，故應認係被告所有供犯罪所用之物
    ，爰依毒品危害防制條例第十九條第一項之規定宣告沒收之（最高法院九十三年
    度臺上字第二七四三號判決參照）。而被告所有供販賣第一級毒品海洛因使用之
    扣案ＩＮＮＯＳＴＲＥＡＭ行動電話一支（中華電信門號0000000000
    號），及被告販賣第一級毒品海洛因予甲○○、乙○○、己○○、丙○○，分別
    獲取財物三萬元、一萬元、四千元及二萬五千元（均分別以對被告最有利之數額
    認定），合計所得六萬九千元，均應依毒品危害防制條例第十九條第一項宣告沒
    收，又其犯罪所得財物如全部或一部不能沒收時，以其財產抵償之。至於扣案之
    疑似毒品安非他命之結晶一包，經送檢驗結果認：含第二級第八九項毒品甲基安
    非他命成分，淨重十一．六二公克，空包裝重一．九六公克等情，有法務部調查
    局九十三年七月十六日調科壹字第０九三六二三九四０二０號檢驗通知書一紙在
    卷可考（詳本院卷第一五四頁），另扣案疑似毒品海洛因之白粉一罐，經檢檢驗
    結果認：含第三級第一九項毒品愷他命成分，淨重０．一二公克、空包裝罐重一
    ．二三公克等情，亦有法務部調查局九十三年六月十七日調科壹字第一二００一
    三九五０號鑑定通知書附卷足參，惟此部分之毒品核與本件犯罪無涉，應於被告
    施用第二級毒品安非他命案件為沒收之處分，及另為沒入第三級毒品之聲請，爰
    不併予宣告沒收；再扣案之吸食器一組、包裝空袋一包及ＢＥＮＱ－ｃｄｍａ２
    ０００型行動電話一支（亞太行動寬頻電信門號0000000000號）等物
    ，雖均屬被告所有，然亦均與本件販賣或轉讓第一級毒品海洛因無關，爰不併於
    此宣告沒收。另被告供販賣第一級毒品海洛因使用行動電話門號0000000
    000號之行動電話一支，因未扣案，且非為被告持有中，查無積極證據足資證
    明係被告所有，而毒品危害防制條例第十九條第一項前段規定，係指供犯罪所用
    或因犯罪所得，且以屬於被告所有者為限，始應予以沒收（最高法院八十九年度
    臺上字第五六０五號裁判要旨參照）；故該支行動電話亦不併予宣告沒收，附此
    敘明。
六、公訴意旨另以：被告壬○○係於九十三年三月九日，在臺中市○○路拾獲黃可誠
    及呂明俊之國民身分證，而意圖為自己不法所有，將之侵占入己，並於換貼自己
    之照片加以變造後使用；因認被告除涉犯前開論罪科刑之變造特種文書罪外，另
    涉犯刑法第三百三十七條之侵占遺失罪及同法第二百十六條、第二百十二條之行
    使變造特種文書罪等語。然按犯罪事實應依證據認定之，無證據不得認定犯罪事
    實，刑事訴訟法第一百五十四條第二項定有明文。次按事實之認定，應憑證據，
    所謂證據，須適於為被告犯罪事實之證明者，始得採為斷罪資料，如未能發現相
    當證據，或證據不足以證明，自不能以推測或擬制之方法以為裁判基礎；又認定
    不利於被告之事實，須依積極證據，苟積極證據不足為不利於被告事實之認定時
    ，即應為有利於被告之認定，更不必有何有利之證據，最高法院五十三年臺上字
    第二七五０號、三十年上字第八一六號、四十年臺上字第八六號分別著有判例可
    資參照。查被告壬○○於本院調查及審理時均供述：上開二張國民身分證係其於
    九十三年二月中旬，在臺中市○區○○○路附近，自居住豐原之不詳姓名年籍綽
    號「阿信」之成年男子處所收受，且於變造完成後，均未曾持以使用等語，參以
    本院曾告知被告收受贓物罪之刑度高於侵占遺失物罪，而被告仍堅稱伊確係自該
    綽號「阿信」之成年男子處所收受，且衡諸常情，一般拾獲他人遺失之國民身分
    證，鮮少會一次拾獲二張，且被告若非自該綽號「阿信」之成年男子處取得該二
    張國民身分證，應無可能編纂出其人，並述明其係居住豐原，是被告自白其係自
    他人處收受該二張國民身分證，堪予採信；又本院遍查卷內所附全部證據，並查
    無任何證據足以證明被告在變造該二張國民身分證後，尚有持以行使之犯行，是
    公訴人空言被告「變造後使用」，顯屬無據。公訴人認被告此部分另涉有侵占遺
    失物罪及行使變造特種文書罪即有未合，此外復查無其他證據證明被告確有公訴
    人所指此部分之犯行，惟公訴意旨依犯罪事實所載顯然認此部分與前揭論罪科之
    變造特種文書罪間有吸收犯之實質上一罪關係，爰不另為無罪之諭知。
七、又公訴意旨另以：被告壬○○基於概括犯意，自九十二年十一月間起，販賣第一
    級毒品海洛因與戊○○，其中一次價格二十萬元，另一次八萬元；因認被告此部
    分犯行亦涉犯違反毒品危害防制條例第四條第一項之販賣第一級毒品罪嫌。惟按
    犯罪事實應依證據認定之，無證據不得認定犯罪事實，刑事訴訟法第一百五十四
    條第二項定有明文。再認定被告有罪之事實，應憑證據，如未能發現相當之證據
    ，或證據不足以證明，自不能以推測或擬制之方法，以為裁判之基礎；且認定事
    實所憑之證據，其為訴訟上之證明，須達於通常一般人均不致有懷疑，而得確信
    其為事實之程度者，始得據為有罪之認定，倘其證明尚未達到此一程度，而有合
    理之懷疑存在時，尚難為有罪之認定基礎。苟積極證據不足以為不利於被告事實
    之認定，即應為有利被告之認定，更不必有何有利之證據，有最高法院三十年上
    字第八一六號、四十年臺上字第八六號、七十六年臺上字第四九八六號判例可資
    參照。查公訴人認被告壬○○涉犯上述罪嫌，係以證人戊○○於警詢中證述明確
    ，且有監聽電話之記錄在卷可資佐證為主要論據。然訊據被告壬○○堅決否認上
    述犯行，辯稱：伊不認識戊○○，也未販賣第一級毒品海洛因予戊○○等語。然
    查：(一)證人戊○○雖於警詢中證述：伊要檢舉謝明松販賣毒品，且經伊指認照片
    後，確為警方提示之照片，他的真實姓名為壬○○。伊是從九十二年十一月開始
    向壬○○購買海洛因二次，分別購買二十萬元，數量為一領（即一兩）及八萬元
    ，數量為半領。因為伊曾搭過壬○○的車子，在車上看過房屋契約書，承租人部
    分是寫謝明松。而壬○○之綽號為「阿松」。伊曾去過壬○○的住處，能帶警方
    前往查看。壬○○有很多電話，伊知道0000000000這支電話等語，然
    於偵查中及本院審理時均否認其係向被告壬○○購買海洛因毒品，而翻異前詞，
    改證稱：伊係向「謝明松」購買毒品，且伊雖曾打過0000000000這支
    電話，但並非為了購買毒品，而是要找人等語，是證人戊○○所指販賣毒品予伊
    之人「謝明松」是否即為本件被告壬○○，即有可疑。(二)又查，被告壬○○係於
    九十二年十一月十一日遭羈押後，於同年十一月十四日經送臺灣臺中戒治所戒治
    ，至九十三年一月九日始依據毒品危害防制條例修正規定出所，有被告之臺灣高
    等法院被告全國前案紀錄表出入監資料及臺灣臺中戒治所九十三年七月二十八日
    中戒澄教字第０九三００００六七三號函在卷足稽，是被告自九十二年十一月十
一日起至九十三年一月九日止人均在監所，而公訴人認被告係在「九十二年十一
    月間起」販賣第一級毒品海洛因予戊○○，期間似有部分重疊而事實上無可能有
    販賣之嫌。(三)另查，證人戊○○雖曾使用其市內電話00－00000000號
    撥打被告所使用之行動電話0000000000號，有中檢守厚聲監字第００
    ００八一號二三－一通訊監察譯文表在卷足參（詳九十三年度偵字第七七六六號
    偵查卷第九一頁），其通話時間係九十三年二月二十三日下午四時三十二分四十
    四秒，通話內容為：「（Ｂ指戊○○、Ａ指壬○○）Ｂ：阿松，你先拿一點過來
    給我，讓我用一下，等一下可以出去，可以動就好。Ａ：你就沒有拿給我啊！Ｂ
    ：用完我就過去你那邊啊！Ａ：你說什麼啦？Ｂ：用完過去你那邊，然後你再載
    我過去溪湖一下。Ａ：你說什麼？Ｂ：載我過去溪湖拿東西和錢啊！Ａ：你怎麼
    會有東西？Ｂ：我怎麼會沒有東西，我的東西都放在那裡。Ａ：不是說有人要處
    理了？Ｂ：沒有啦，出來我再講給你聽啦！Ａ：等一下啦，我有約人。Ｂ：你叫
    他打這支電話0000000000，也才拜託你一次。Ａ：昨日那天在那裡等
    你。Ｂ：那天我就沒辦法出去，你要叫我怎麼辦？Ａ：那天就在忙你的事情，結
    果到最後你沒辦法出來。Ｂ：好啦，你叫他快一點好不好。Ａ：好啦。」等語；
    依上開通話內容，並未明確指出或暗示戊○○要求被告交付予其何物，係毒品海
    洛因、安非他命或其他違禁物？又倘確指毒品海洛因，渠二人是否因而即有交易
    買賣行為？其對價關係如何？因該通話內容並未明確顯示渠二人確有交易毒品海
    洛因之行為，是尚難以渠二人間有通聯紀錄，即認被告確有販賣第一級毒品海洛
    因予證人戊○○之犯行；況依該通聯紀錄之通話時間顯示係在九十三年二月二十
    三日，亦顯與證人戊○○於九十三年三月二十四日在警詢中指述其係自九十二年
    十一月開始向被告購買二次海洛因等語互核不符。(四)基上可知，證人戊○○於警
    詢中之證述確尚有諸多瑕疵可指，公訴人僅憑證人戊○○於警詢中之瑕疵證述及
    前開不足以證明被告有販賣第一級毒品予證人戊○○之通話內容，認被告有販賣
    第一級毒品予證人戊○○之犯行，尚嫌率斷。此外，復無其他積極確切證據足以
    證明被告確有上開此部分犯行，自應採有利被告之認定。惟公訴人既認此部分犯
    行與前述論罪科刑之販賣第一級毒品予證人甲○○、乙○○、己○○部分有連續
    犯之裁判上一罪關係，爰不另為無罪之諭知。
據上論斷，應依刑事訴訟法第二百九十九條第一項前段，毒品危害防制條例第四條第
一項、第八條第一項、第十八條第一項前段、第十九條第一項，刑法第十一條、第五
十六條、第四十七條、第五十一條第四款、第三十七條第一項、第三百四十九條第一
項、第二百十二條、第五十五條、第三十八條第一項第二款，罰金罰鍰提高標準條例
第一條前段，判決如主文。
本案經檢察官丁○○到庭執行職務。
中      華      民      國    九十四    年      二      月     十五     日
                                臺灣臺中地方法院刑事第十三庭
                                    審判長  法  官  許 旭 聖
                                            法  官  陳 可 薇
                                            法  官  許 月 馨
右正本證明與原本無異。
如不服本判決，應於送達後十日內向本院提出上訴狀 （須附繕本） ，上訴於台灣高等
法院台中分院。
                                            書記官
中      華      民      國    九十四    年      二      月     十六     日
附錄論罪科刑法條：
毒品危害防制條例第四條第一項：
製造、運輸、販賣第一級毒品者，處死刑或無期徒刑；處無期徒刑者，得併科新台幣
一千萬元以下罰金。
毒品危害防制條例第八條第一項
轉讓第一級毒品者，處一年以上七年以下有期徒刑，得併科新台幣一百萬元以下罰金
。
刑法第三百四十九條第一項：
收受贓物者，處三年以下有期徒刑、拘役或五百元以下罰金。
